【裁判字號】    97,交訴,51
【裁判日期】    970530
【裁判案由】    過失致死
【裁判全文】
臺灣板橋地方法院刑事判決              97年度交訴字第51號
公  訴  人  臺灣板橋地方法院檢察署檢察官
被      告  甲○○
上列被告因過失致死案件，經檢察官提起公訴（97年度調偵字第
316 號），嗣因被告就被訴事實為有罪之陳述，本院告知被告簡
式審判程序之旨，並聽取當事人之意見後，裁定改由受命法官獨
任依簡式審判程序進行，判決如下：
    主  文
甲○○從事業務之人，因業務上之過失致人於死，處有期徒刑壹
年貳月。
    事  實
一、甲○○考領有職業大客車駕駛執照，其係臺北縣板橋市公所
    清潔隊司機，負責駕駛垃圾車清運垃圾為業，為從事駕駛業
    務之人。其於民國96年8 月20日上午7 時50分許，駕駛車牌
    號碼S5-350號垃圾車，搭載林榮松（坐於副駕駛座），自臺
    北縣板橋市公所清潔隊隊部（位於板橋市○○路）出發開始
    載運清理垃圾之工作，隨後並沿臺北縣樹林市○○街往環河
    路之方向行駛。嗣於同日上午10時32分許，其駕車行經水源
    街省民公園前時，原應注意汽車在劃有分向限制線之路段行
    駛時，不得駛入來車之車道內，而當時天候雖有雨，但日間
    有自然光線，且道路雖濕潤，但無任何缺陷與障礙，視距良
    好，並無不能注意之情事，詎甲○○竟疏於注意，貿然橫越
    雙黃線駛入對向車道，適有張哲生（經檢察官不起訴處分確
    定）駕駛車號BS-157號自用曳引車（該車牽引車號EH-02 號
    子車）自對向車道迎面而來，見狀不及煞停及閃避，該曳引
    車之右前車頭遂撞及甲○○所駕垃圾車之前車頭，致該垃圾
    車所搭載之林榮松跌出車外，受有左踝創傷性截肢、右小腿
    開放性骨折、胸部到腹部瀰漫性皮下氣腫、頭部創傷等全身
    多處外傷，經送醫急救後，仍於同日上午11時55分許因引發
    出血性休克不治死亡。甲○○於肇事後，留在現場，對於未
    發覺之犯罪，主動向前往處理之警員告知其係駕車肇事者，
    進而接受本院裁判。
二、案經林榮松之配偶乙○○告訴及臺北縣政府警察局樹林分局
    報告臺灣板橋地方法院檢察署檢察官偵查起訴。
    理  由
壹、程序方面：
    按本件被告甲○○所犯係死刑、無期徒刑、最輕本刑為3 年
    以上有期徒刑以外之罪，其於準備程序就前揭被訴事實為有
    罪之陳述，經法官告知簡式審判程序之旨，並聽取其與公訴
    人之意見後，本院認無不得或不宜改依簡式審判程序進行之
    處，爰依刑事訴訟法第273 條之1 第1 項、第284 條之1 ，
    裁定本件由受命法官獨任進行簡式審判程序，合先敘明。
貳、實體方面：
  一、訊據被告甲○○對於上開時、地之犯罪事實均坦承不諱，
      本院復審酌：
    (一)被告於前開時、地駕駛垃圾車與張哲生所駕曳引車發生撞
      擊，致被害人林榮松跌出車外，受有前揭傷害，嗣經送醫
      急救，仍不治死亡之事實，除經被告於警詢、偵查及本院
      審理時均坦承不諱外，並經張哲生於警詢時供述明確，且
      經目擊證人黃捷群於警詢、偵查中證述綦詳，復有臺北縣
      政府警察局樹林分局所製作之道路交通事故現場圖、道路
      交通事故調查報告表(一)、(二)各1 份、車禍現場暨車損照片
      共26幀在卷可稽；而被害人因此車禍受傷不治死亡之事實
      ，亦經告訴人乙○○於警詢中指述明確，復有亞東紀念醫
      院於96年8 月20日出具之診斷證明書1 紙附卷為佐，並經
      臺灣板橋地方法院檢察署檢察官督同法醫師相驗明確，且
      製有相驗屍體證明書、檢驗報告書、勘驗筆錄各1 份及拍
      攝相驗照片16幀在卷足憑，均堪認屬真實。
    (二)按汽車在劃有分向限制線之路段行駛時，不得駛入來車之
      車道內，道路交通安全規則第97條第1 項第2 款定有明文
      ，被告既考領有職業大客車之駕駛執照，對於上開交通規
      則自無不知之理。經查，觀諸前揭卷附之道路交通事故現
      場圖及車禍現場暨車損照片所示，被告所駕垃圾車與張哲
      生所駕曳引車發生撞擊之地點應係在該曳引車所行駛之車
      道內，而該路段劃設有分向限制線（即雙黃線），此參以
      證人黃捷群於警詢、偵查中均證稱：案發前我騎乘機車，
      跟在前揭垃圾車後方行駛，我看到垃圾車緩慢的往雙黃線
      對向車道行駛，就在垃圾車持續向左逆向行駛時，對向有
      砂石車（即前揭曳引車）過來，我看到砂石車時，該車距
      離垃圾車約15公尺，我有聽到砂石車踩煞車的聲音，砂石
      車想往左閃避，但閃避不及，而垃圾車為閃避亦往左偏，
      所以就撞到垃圾車副駕駛座等語（參見相字卷第18、63、
      64頁），更見其明，顯見被告當時應係貿然橫越雙黃線，
      將垃圾車駛入來車之車道內無訛；再依前揭道路交通事故
      調查報告(一)所載，案發當時天候雖有雨，但日間有自然光
      線，且道路雖濕潤，但無任何缺陷與障礙，視距良好，並
      無不能注意之情事，被告如能依規定為前開注意，當可避
      免本件車禍之發生，惟被告竟仍駕車與張哲生發生車禍，
      致被害人因而死亡，被告有疏未注意不得於分向限制線之
      路段將汽車駛入來車之車道內之過失行為，當甚明顯，而
      本件車禍經送臺灣省臺北縣區車輛行車事故鑑定委員會鑑
      定結果，同認被告有上開肇事原因，有該鑑定委員會北縣
      鑑字第961216號鑑定意見書1 份附卷為佐，亦可資參照。
      準此，被告就本件車禍之發生確有過失行為，且其過失行
      為確使被害人因而死亡，被告之過失行為與被害人之死亡
      結果間，應具有相當因果關係甚明。
    (三)綜上所述，足徵被告所為之自白核與事實相符，其自白當
      可採信，是本件事證已臻明確，被告之犯行應堪認定。
  二、查被告係以駕駛垃圾車清運垃圾為業，為從事駕駛業務之
      人，竟疏於注意，貿然橫越雙黃線，將垃圾車駛入來車之
      車道內，遂與來車發生車禍，致被害人因而死亡，核被告
      所為，係犯刑法第276 條第2 項之業務過失致死罪。又被
      告於肇事後，留在現場，對於未發覺之犯罪，主動向前往
      處理之警員告知其係駕車肇事者，進而接受本院裁判，此
      有臺北縣政府警察局樹林分局道路交通事故肇事人自首情
      形紀錄表1 紙在卷可稽，是被告核已自首，酌依刑法第62
      條前段規定，減輕其刑。
  三、本院審酌被告既以駕駛垃圾車為業，本應於駕駛時為高度
      之注意義務，且其前曾於87年間已因駕駛車輛之業務過失
      傷害行為，經法院判處有期徒刑3 月確定，並已執行完畢
      ，此有臺灣高等法院被告前案紀錄表1 份在卷可按，其於
      本件固未構成累犯，但其竟疏為前開注意，貿然駛入來車
      之車道內，而與來車發生前揭車禍，其違反義務之程度非
      輕，亦顯見其不思記取教訓，更加謹慎駕駛，而其過失行
      為導致被害人不幸死亡，使被害人家屬承受喪失親人之苦
      痛，自有嚴重不該，嗣被告於本院審理時猶未能與被害人
      家屬達成和解或對之有所賠償，被告所為當應受有相當程
      度之刑事非難；惟另考量被告於犯後已能坦承犯行，且念
      及被告並無故意犯罪之刑事前科紀錄，其素行應非不良，
      且其家庭經濟狀況僅為勉持等一切情狀，酌情量處如主文
      所示之刑，以資懲儆。
據上論斷，應依刑事訴訟法第273 條之1 第1 項、第284 條之1
、第299 條第1 項前段，刑法第276 條第2 項、第62條前段，刑
法施行法第1 條之1 第1 項、第2 項前段，判決如主文。
本案經檢察官楊展庚到庭執行職務。
中    華    民    國    97    年    5     月    30    日
                  交通法庭      法  官  陳信旗
以上為正本證明與原本無異。
如不服本判決，應於送達後10日內敘明上訴理由，向本院提出上
訴狀。
                                書記官  陳昭綾
中    華    民    國    97    年    5    月    30    日
附錄本案論罪科刑法條全文：
刑法第276 條
    因過失致人於死者，處2 年以下有期徒刑、拘役或2 千元以
    下罰金。
    從事業務之人，因業務上之過失犯前項之罪者，處5 年以下
    有期徒刑或拘役，得併科3千元以下罰金。


司法院資訊處製作；財團法人民間司法改革基金會備份。
